【裁判字號】    99,上訴,1820
【裁判日期】    990531
【裁判案由】    違反槍砲彈藥刀械管制條例
【裁判全文】
臺灣高等法院刑事判決                99年度上訴字第1820號
上  訴  人
即  被  告    甲○○
上列上訴人因違反槍砲彈藥刀械管制條例案件，不服臺灣板橋地
方法院98年度訴字第3606號，中華民國99年3月26日第一審判決
（起訴案號：臺灣板橋地方法院檢察署98年度偵字第21242號）
，提起上訴，本院判決如下：
    主  文
上訴駁回。
    理  由
一、按刑事訴訟法第350條、第361條、第362條、第367條規定，
    不服地方法院之第一審判決而上訴者，須提出上訴書狀，並
    應敘述具體理由，為上訴必備之程式；其所提出之書狀未敘
    述上訴理由，或僅曾以言詞陳述上訴理由者，均應於上訴期
    間屆滿後20日內補提理由書於第一審法院。第一審法院經形
    式審查，認逾期未補提上訴理由者，應定期間先命補正；逾
    期未補正者，為上訴不合法律上之程式，應以裁定駁回。倘
    已提出上訴理由，但所提非屬具體理由者，則由第二審法院
    以上訴不合法律上之程式，判決駁回。而所謂具體理由，必
    係依據卷內既有訴訟資料或提出新事證，指摘或表明第一審
    判決有何採證認事、用法或量刑等足以影響判決本旨之不當
    或違法，而構成應予撤銷之具體事由，始克當之（例如：依
    憑證據法則具體指出所採證據何以不具證據能力，或依憑卷
    證資料，明確指出所為證據證明力之判斷如何違背經驗、論
    理法則）；倘僅泛言原判決認定事實錯誤、違背法令、量刑
    失之過重或輕縱，而未依上揭意旨指出具體事由，或形式上
    雖已指出具體事由，然該事由縱使屬實，亦不足以認為原判
    決有何不當或違法者（例如：對不具有調查必要性之證據，
    法院未依聲請調查亦未說明理由，或援用證據不當，但除去
    該證據仍應為同一事實之認定），皆難謂係具體理由，俾與
    第二審上訴制度旨在請求第二審法院撤銷、變更第一審不當
    或違法之判決，以實現個案救濟之立法目的相契合，並節制
    濫行上訴（最高法院97年度臺上字第892號判決意旨參照）
    。又依刑事訴訟法第367條之文義及立法意旨，僅於「上訴
    書狀未敘述上訴理由」之情形，為保障上訴人之權益，始有
    補正之問題。至有無敘述理由，第一審法院僅作形式上之審
    查，如上訴書狀形式上已敘述不服原判決之意旨者，即與未
    敘述上訴理由之情形有別，無庸再命補正；至於其理由是否
    具體，則屬第二審法院審查之範圍，亦不在命補正之列。亦
    即上訴書狀已記載理由，並有具體之敘述時，其上訴既屬合
    法，第二審法院固應就其理由之是否可取，為實體之審理及
    判斷；如認其上訴書狀雖記載理由，但並未具體敘述時，則
    無須再命補正，可逕認其上訴不合法，以判決駁回之（最高
    法院97年度臺上字第3889號判決意旨參照）。
二、本件經原審審理後，認為：
（一）被告甲○○明知未經許可，不得持有具有殺傷力之改造手
      槍，竟於民國（下同）96年10月間某日，在臺北縣樹林市
      ○○路某處，以新臺幣（下同）9500元之價格，向某年籍
      不詳綽號「阿明」之人購入半自動手槍製造，換裝土造金
      屬槍管使用，具殺傷力之改造手槍1支（編號：000000000
      0，雖欠缺保險鈕，惟仍不影響擊發功能），而未經許可
      ，持有上開改造手槍1支。嗣於98年8月4日中午12時許，
      因警偵辦張學文涉有毒品危害防制條例案件，前往甲○○
      臺北縣鶯歌鎮○○街60巷42之1號4樓樓下請甲○○下樓協
      助調查時，甲○○先行主動向警員林義敏自首其購入持有
      改造手槍之犯行，並帶同警員林義敏等人前往其住處浴室
      內天花板上扣得改造手槍1支而報繳之。案經臺北市政府
      警察局報請臺灣板橋地方法院檢察署檢察官偵查起訴。
（二）上開事實業據被告甲○○於原審審理時坦承不諱，復有扣
      案之改造手槍1支，在卷可稽，且扣案之改造手槍1支，經
      送請內政部警政署刑事警察局鑑定之結果，認分係仿WALT
      HER廠PPK/S型半自動手槍製造，換裝土造金屬槍管而成，
      可供擊發適用子彈使用，具殺傷力之改造手槍1支（含彈
      匣壹個，槍枝管制編號：0000000000，雖欠缺保險鈕，惟
      仍不影響擊發功能），此有該局98年8月20日刑鑑字第098
      0108533號鑑驗書1份（見偵卷第36頁），在卷可稽，足堪
      認定。被告上開犯行已臻明確，應予依法論科。又被告於
      98年8月4日12時許，警員林義敏等人到場查獲其上開犯行
      前，先行主動向警員林義敏陳述自首上開犯行經過，並帶
      同警員林義敏等人前往其上開住處浴室內天花板上扣得報
      繳上開改造手槍1支之經過，業據證人即警員林義敏於原
      審審理時證稱：「（警方於98年8月4日中午12點左右於被
      告位於台北縣鶯歌鎮○○街60巷42之1號4樓住處內曾經查
      獲一把改造手槍，是否知道此事？）知道」、「（警方當
      時在上開地點查獲槍枝時，你是否在場？）有」、「（為
      何你們會知道被告上開住處內有一把改造手槍？）是我們
      監聽一件毒品案得知被告有吸食安非他命，這把槍是被告
      自己主動告知警方，主動帶同警方去他住處取獲」、「（
      你剛說監聽一件毒品案，那件毒品案的主嫌是誰？）張學
      文」、「（你剛有提到這把槍是被告主動告知警方，你知
      道被告的動機為何？）不知道，是他主動提及他有一把槍
      」、「（被告主動提及他有一把槍，他當時是如何說的？
      ）他當時告訴我們警方他有一把模型槍」、「（他當時跟
      你們提到他有一把模型槍，他有無提到如何取得？）當時
      沒有」、「（他跟你們講他有一把模型槍時，你聽到這句
      話認知上模型槍是什麼東西？）我們警方當時有問被告模
      型槍是屬於哪一種槍型，他說要帶同我們去看」、「（你
      們是在被告家裡何處找到那把所謂的模型槍？)住處的浴
      室天花板上」、「（你們當時有問被告為何要把一把他所
      謂的模型槍藏在浴室的天花板上？）沒有問，我們去到被
      告家發現他們家有三個小孩，可能是不想讓小孩知道」、
      「（在你們監聽前述所謂張學文販毒的過程中，有無聽到
      關於後來你們在被告家裡查獲那把槍的任何事情？）沒有
      ，但有聽到張學文自己本身有一把模型槍」、「（剛你說
      被告主動表示他家裡有一把模型槍，是在何地這樣講的？
      ）在他家樓下」、「（當時是你們警方要去他家找他嗎？
      ）是」、「（是因為你剛所說監聽的時候聽到他有涉嫌吸
      食安非他命嗎？）是」、「（你們警方去他家不是在他家
      4 樓內遇到他嗎？）我們按門鈴請他下來」等語（見原審
      卷99年2月24日審判筆錄）明確，核與被告上開供述之情
      節相符，足認被告於上開時地，確有先向警員林義敏等人
      自首上開犯行，並報繳其持有之上開改造手槍1支，亦堪
      認定。被告上開犯行已臻明確，應予依法論科。
（三）核被告所為，係犯槍砲彈藥刀械管制條例第8條第4項之未
      經許可，持有可發射子彈，具有殺傷力之改造手槍罪。被
      告於上開時地先向警員林義敏等人自首上開犯行，並報繳
      其所持有上開改造手槍1支，應依槍砲彈藥刀械管制條例
      第18條第1項前段、刑法第66條但書之規定，減輕其刑。
      審酌被告明知未經許可，不得持有具有殺傷力之改造手槍
      ，竟於上開時地購入上開改造手槍1支而持有之，已危害
      社會安全至鉅及被告犯罪後之態度等一切情狀，判處有期
      徒刑1年2月，併科罰金新臺幣10萬元，罰金如易服勞役以
      新臺幣1000元折算1日，以資儆懲。扣案之上開仿WALTHER
      廠PPK/S型半自動手槍製造，換裝土造金屬槍管而成，可
      供擊發適用子彈使用，具殺傷力之改造手槍1支（含彈匣
      壹個，槍枝管制編號：0000000000，雖欠缺保險鈕，惟仍
      不影響擊發功能），屬違禁物，應依刑法第38條第1項第1
      款之規定，宣告沒收之。
三、本件被告不服原審判決，提起上訴，理由略稱：被告於檢警
    偵辦毒品案時，向警方自首本件持有槍枝犯行，並報繳扣案
    槍枝，復配合檢方指證毒犯，伊自知有罪，但懇請從輕量刑
    或給予緩刑，給予改過自新之機會；又伊為單親父親，獨自
    一人扶養3名小孩，每月收入不定，無法一次繳納罰金，請
    准分期云云。惟查，按量刑係實體法上賦予法院得為自由裁
    量之事項，倘未有逾越法律所規定之範圍，或濫用其權限，
    即不得任意指摘為違法。原審判決以被告所犯未經許可持有
    具殺傷力之改造手槍罪，判處有期徒刑1年2月，併科罰金新
    臺幣10萬元，並諭知罰金如易服勞役之折算標準，且已於判
    決理由中已詳予論敘刑法第57條之事由，復已說明
    本件被告有向警員林義敏等人自首上開犯行之情狀，並就被
    告所犯本案之情狀說明其審酌之根據及理由，尚無何違反經
    驗法則、論理法則、比例原則，或有何其他逾越法律所規定
    範圍或濫用權限之違法情事，被告上訴，僅以空言請求輕判
    、給予緩刑或以家庭因素為辯，並無理由，至本件併科罰金
    刑部分，原審亦已諭知罰金如易服勞役之折算標準，是否准
    予分期繳納罰金，屬檢察官執行之職權範圍，被告應待嗣後
    執行時，向檢察官聲請，非屬本院得予審究之範疇，附為敘
    明。
    本件被告既未依據卷內既有訴訟資料或提出新事證，指摘或
    表明原審判決有何採證認事、用法或量刑等足以影響判決本
    旨之不當或違法，構成應撤銷之具體事由，顯不足以動搖或
    影響原判決之本旨及刑之量定，其上訴自屬不合法律上之程
    式，應予駁回，並不經言詞辯論為之。
據上論斷，應依刑事訴訟法第367條前段、第372條，判決如主文
。
中    華    民    國    99    年    5    月    31    日
                  刑事第五庭審判長法  官  高明哲
                                  法  官  林洲富
                                  法  官  高玉舜
以上正本證明與原本無異。
如不服本判決，應於收受送達後10日內向本院提出上訴書狀，其
未敘述上訴之理由者並得於提起上訴後10日內向本院補提理由書
（均須按他造當事人之人數附繕本）「切勿逕送上級法院」。
                                書記官  許雅淩
中    華    民    國    99    年    5     月    31    日

司法院資訊處製作；財團法人民間司法改革基金會備份。
